最高法院刑事判決　　　　　　九十四年度台上字第六五一七號
　　上　訴　人　巳 ○ ○
　　　　　　　　　　　　　7號.
　　　　　　　　　　　　　1號.
　　　　　　　　丙 ○ ○
　　　　　　　　　　　　　1號.
　　　　　　　　丁 ○ ○
　　　　　　　　　　　　　路2.
　　　　　　　　　　　　　路信.
　　　　　　　　壬 ○ ○
　　　　　　　　　　　　　巷2.
　　　　　　　　卯 ○ ○
　　　　　　　　　　　　　5號.
　　　　　　　　庚 ○ ○
　　　　　　　　　　　　　號
　　　　　　　　己 ○ ○
　　　　　　　　戊 ○ ○
　　　　　　　　　　　　　號
　　　　　　　　　　　　　路信.
　　　　　　　　癸 ○ ○
　　　　　　　　乙 ○ ○
　　　　　　　　　　　　　路4.
　　　　　　　　子 ○ ○
　　　　　　　　丑○○○
　　　　　　　　　　　　　路1.
　　　　　　　　午 ○ ○
　　　　　　　　　　　　　路7.
　　　　　　　　辛 ○ ○
　　　　　　　　　　　　　之2.
　　　　　　　　甲 ○ ○
　　　　　　　　　　　　　弄1.
　　　　　　　　寅 ○ ○
　　　　　　　　辰 ○ ○
　　　　　　　　　　　　　30.
上列上訴人等因違反商業會計法等罪案件，不服台灣高等法院高
雄分院中華民國九十三年十一月十一日第二審判決（九十二年度
上訴字第二一八號，起訴案號：台灣高雄地方法院檢察署八十八
年度偵字第一二四九０號、八十九年度偵字第一０八二六號），
提起上訴，本院判決如下：
    主  文
上訴駁回。
    理  由
甲、關於上訴人巳○○、丙○○、丁○○、壬○○、卯○○、庚
○○、己○○、戊○○、癸○○、乙○○、子○○、丑○○○、
午○○、辛○○、甲○○、寅○○、辰○○（下稱：上訴人巳○
○等十七人）明知為不實事項，填製會計憑證暨巳○○公司負責
人，為納稅義務人以不正當方法逃漏稅捐部分：
按刑事訴訟法第三百七十七條規定，上訴於第三審法院，非以判
決違背法令為理由，不得為之。是提起第三審上訴，應以原判決
違背法令為理由，係屬法定要件。且必須依據卷內資料為具體指
摘，並足據以辨認原判決已具備違背法令之形式，始屬相當。如
果上訴理由書狀並未依據卷內訴訟資料，具體指摘原判決不適用
何種法則或如何適用不當，或所指摘原判決違法情事，顯與法律
規定得為第三審上訴理由之違法情形，不相適合時，均應認其上
訴為違背法律上之程式，予以駁回。本件原判決撤銷第一審關於
諭知上訴人巳○○等十七人部分均無罪之判決，改判論巳○○以
公司負責人，為納稅義務人以不正當方法逃漏稅捐罪，又共同連
續商業負責人以明知為不實事項，而填製會計憑證罪，判處各有
期徒刑陸月，均諭知易科罰金之折算標準，定應執行刑為有期徒
刑拾月，諭知易科罰金之折算標準；論丙○○以共同連續經辦會
計人員以明知為不實事項，而填製會計憑證罪，判處有期徒刑陸
月，諭知易科罰金之折算標準；論丁○○、壬○○、卯○○、庚
○○、己○○、戊○○、癸○○、乙○○、子○○、辛○○、丑
○○○、午○○、甲○○、寅○○、辰○○（下稱：丁○○等十
五人）以共同商業負責人以明知為不實事項，而填製會計憑證罪
（主文部分贅引「連續」），各判處有期徒刑肆月，均諭知易科
罰金之折算標準，並宣告緩刑參年。係依憑上訴人丁○○等十五
人均坦承：伊等委託丙○○辦理公司登記，購入小貨車，並未實
際支付貨款，僅支付丙○○辦理車行費用新台幣（下同）十五萬
元，小貨車出售予富雄交通有限公司（下稱：富雄公司），而富
雄公司並未支付買賣價金予如原判決附表一至十七所示十七家交
通公司（下稱：宜輝等十七家交通公司，其中雙泰交通有限公司
負責人高聖彥經原審判決後未上訴而確定，巨偉交通有限公司負
責人沈清嵩則尚未結案，上訴人丁○○等十五人係其餘十五家交
通公司之負責人）等情不諱，並參酌證人牛素玲、潘存善於原審
調查時均證稱：伊等自己留存一些資料，其他均已送法院各等語
，及卷附高雄縣政府稅捐稽徵處民國八十八年五月七日八八高縣
稅密消字第五五九一三號刑事案件移送書、同處九十一年七月十
五日高縣稅密工字第０九一００六九一四一號函、宜輝等十七家
交通公司銷貨明細表（計銷售車輛金額達七千五百九十一萬八千
一百四十五元）影本各一份、車籍資料查詢表影本一冊、買賣合
約書影本四份、出售如原判決附表一至十七所示之小貨車予富雄
公司之統一發票二百九十四張等證據資料，而為論斷，已詳敘其
所憑之證據及認定之理由。而以丙○○辯稱：因宜輝等十七家交
通公司欲辦理公司設立登記，依法令須有二十輛貨車始能辦理登
記，但因法令要求貨車數量與各公司之業務需求不符，始委託伊
代為買進二十輛小貨車，待辦畢公司設立登記後，再委由伊將車
賣掉，嗣部分車輛未能立即賣出，為儘速了結委任關係，乃由富
雄公司買下，再另行轉賣，並無虛偽買賣或共謀逃漏、冒退稅捐
之意；巳○○辯稱：富雄公司之業務實際上均由丙○○負責，伊
不知情；丁○○等十五人均辯稱：當初為成立公司之便，委託丙
○○辦理小貨車之買、賣事宜，買車資金由富雄公司丙○○墊付
，賣車之價金扣除富雄公司之墊款後，差額列入代辦費用，嗣後
公司出賣小貨車均依法開立統一發票並繳交營業稅，並無不法之
情事云云，為飾卸之詞，不足採取，在理由內依憑卷證資料，詳
加指駁；並說明：宜輝等十七家交通公司於上開時間，出售如原
判決附表一至十七所示之小貨車予富雄公司，由丙○○代宜輝等
十七家交通公司開立統一發票，供富雄公司作為進項憑證，而丁
○○等十五人委託丙○○辦理公司登記，購入小貨車，並未實際
支付貨款，僅支付丙○○辦理車行費用十五萬元，小貨車出售予
富雄公司，而富雄公司並未支付買賣價金予宜輝等十七家交通公
司等情，業據丁○○等十五人於原審審理時供承明確，並有卷附
之宜輝等十七家交通公司銷貨明細表影本一份、統一發票影本二
百九十四張可考，丁○○等十五人明知宜輝等十七家交通公司與
富雄公司並無如原判決附表一至十七所載之小貨車進、銷貨之事
實，亦無實際支付貨款之情事，竟虛偽開立統一發票，填製不實
會計憑證，以供富雄公司做為進項憑證，共同幫助富雄公司冒領
退稅款三百二十九萬九千一百二十元，即難辭罪責之理由。從形
式上觀察，原判決並無違法之情形存在。上訴意旨略稱：（一）
原判決認定富雄公司有虛偽買賣冒稅之行為，惟究竟富雄公司冒
退多少稅捐，並未認定，顯有判決理由不備之違法。（二）原判
決附表一編號四、六、附表三編號十一、十四、附表四編號四、
附表六編號十二、十九、附表十編號二、六、七號所載實際買受
人部分與卷附之統一發票所載有所差異，原判決並未說明其差異
之原因，亦有判決理由不備之違法。（三）丁○○等十五人均表
示，就丙○○處理本件小貨車買賣之細節及丙○○代開商業統一
發票時，渠等均不知情，亦未參與，顯無故意虛開商業統一發票
，原審置而不論，亦未說明何以不採取之理由，亦有判決不備之
違法等語。惟查：（一）有罪判決書之事實為適用法令之根據，
法院固應將認定之犯罪事實詳為記載，始足為適用法令之基礎，
惟其所記載之犯罪事實，非必要拘泥於一定之形式，如從實質上
觀察，已足認其與犯罪構成要件相當，即不能以其記載之形式或
文字敘述簡略，而認其為違法。原判決事實已認定：丙○○與宜
輝等十七家交通公司負責人即共同以此不正當方法，幫助富雄公
司向稅捐機關冒領退稅款「三百二十九萬九千一百二十元」，足
生損害於稅捐稽徵機關課稅之公平性等情，其係本於調查證據之
結果而為記載，尚難謂於法有違，上訴意旨，任意指摘，亦不得
認係適法之第三審上訴理由。（二）原判決於附表一編號四、六
所載賣出之實際買受人為陳清泉、汪孟詳；附表三編號十一、十
四所載賣出之實際買受人為莊忠宗、郭清純；附表四編號四所載
賣出之實際買受人為陳秀珍；附表六編號十二、十九所載賣出之
實際買受人為唐雋公司、王見城；附表十編號二、六、七所載賣
出之實際買受人為郭秀鑾、無資料、佳益食品公司；雖依卷附之
統一發票（三聯式）記載，附表一編號四、六所載買受人為龍吉
中西日餐具行、吉鋒企業社；附表三編號十一、十四所載買受人
為洋正企業有限公司、群達交通器材有限公司；附表四編號四所
載買受人為富盛企業社；附表六編號十二、十九所載買受人為呈
源股份有限公司、統柏食品股份有限公司；附表十編號二、六、
七所載買受人為瀛歡實業有限公司、國穎企業股份有限公司、鼎
弘塑膠實業股份有限公司等情，然因係丁○○等十五人之公司販
賣予富雄公司後，再由富雄公司轉售予陳清泉等人，雖有上開之
差異，顯係誤寫，但亦不影響於全案情節與判決之本旨，非不能
由原審以裁定更正，不得遽指為違法，而執為上訴第三審之理由
。（三）證明同一事實內容之證據，如有二種以上，而其中一種
之證據縱有違證據法則，然如除去該部分，綜合案內其他證據，
仍應為同一事實之認定者，則原審此項違誤並不影響於判決，即
不得指有調查職責未盡及判決理由不備或矛盾之違法。本件原判
決理由說明：證人牛素玲、潘存善於原審調查時之證詞，詳如前
述，但本件並非專以上開證人之證詞為主要證據，是本件除去此
部分證據，綜合案內其他所有之證據，仍應為同一事實之認定，
並不影響於原判決之主旨，自不能遽認原判決違背法令。（四）
有罪之判決書，其認定事實、所敘理由及援用科刑法條均無錯誤
，僅主文論罪之用語欠周全，於全案情節與判決本旨並無影響，
難謂有判決理由矛盾之違法。原判決理由說明：宜輝等十七家交
通公司負責人即丁○○等十五人及原審已結之高聖彥暨另結之沈
清嵩，同時虛偽開立統一發票分別將原判決如附表一至十七所示
之小貨車一次出售予富雄公司之行為，係各基於單一之犯意，僅
成立單純一罪，顯係認定上訴人丁○○等十五人觸犯單一之虛偽
填製會計憑證罪；況參酌原判決此部分所援用之科刑法條亦無錯
誤，則丁○○等十五人關於明知為不實事項，而填製會計憑證部
分，主文關於「連續」之記載，顯為誤寫，惟不影響於全案情節
與判決之本旨，亦非不能由原審以裁定更正，不得遽指為違法，
而執為上訴第三審之理由。其餘上訴意旨或係對事實審法院採證
、認事之職權行使，專憑己見，任意指摘；或為單純之事實上爭
執，或就與犯罪構成要件之事實無關之枝節問題爭辯，並未具體
指摘原判決採證、認事及所為論斷有何違背法令，俱不足據以辨
認原判決已具備違背法令之形式，依首開說明，自非合法之第三
審上訴理由。此部分之上訴違背法律上之程式，均應予駁回。
乙、關於丁○○等十五人及丙○○共同幫助納稅義務人以不正當
方法逃漏稅捐罪部分：
按刑事訴訟法第三百七十六條所列各罪之案件，經第二審判決者
，不得上訴於第三審法院，法有明文。本件丁○○等十五人及丙
○○共同幫助納稅義務人以不正當方法逃漏稅捐部分，原審均依
稅捐稽徵法第四十三條第一項之幫助逃漏稅捐罪論處，核屬刑事
訴訟法第三百七十六條第一款所列之案件，揆諸前開說明，既經
第二審判決，自不得上訴於第三審法院。丁○○等十五人及丙○
○竟復就此部分提起上訴，顯為法所不許，應併予駁回。
據上論結，應依刑事訴訟法第三百九十五條前段，判決如主文。
中　　華　　民　　國　九十四　年　 十一　 月　 十八　 日
                      最高法院刑事第七庭
                          審判長法官  林　增　福
                                法官  邵　燕　玲
                                法官  張　清　埤
                                法官  陳　世　雄
                                法官  陳　朱　貴
      本件正本證明與原本無異
                                      書  記  官
中　　華　　民　　國　九十四　年　 十一　 月　二十五　日
                                                      j
